【裁判字號】    92,上易,63
【裁判日期】    920401
【裁判案由】    給付借款
【裁判全文】
臺灣高等法院臺中分院民事判決  九十二年度上易字第六三號
    上  訴  人    戊○○
    視同上訴人    甲○○
                  己○○
                  丁○○
    法定代理人    丙○○
    訴訟代理人    乙○○
右當事人間請求給付借款事件，上訴人對於中華民國九十一年十一月二十九日臺灣臺
中地方法院九十一年度訴字第三一三一號第一審判決提起上訴，本院判決如左：
    主    文
上訴駁回。
第二審訴訟費用由上訴人連帶負擔。
    事實及理由
一、按連帶債務人中之一人，受確定判決，而其判決非基於該債務人之個人關係者，
    為他債務人之利益，亦生效力，民法第二百七十五條定有明文。又訴訟標的，對
    於共同訴訟之各人，必須合一確定者，共同訴訟人一人之行為，有利益於共同訴
    訟人者，其效力及於全體；不利益者，對於全體不生效力，民事訴訟法第五十六
    條第一項第一款亦有明文。至是否有利益或不利益於其他共同訴訟人，係指於行
    為當時就形式上觀之，有利或不利於共同訴訟人而言。非指經法院審理結果有利
    者其效力及於共同訴訟人，不利者其效力不及於共同訴訟人而言，故共同訴訟人
    中之一人，對於下級法院之判決聲明不服提起上訴，在上訴審法院未就其內容為
    審判之前，難謂其提起上訴之行為對於他共同訴訟人不利，其效力應及於共同訴
    訟人全體，即應視其上訴為共同訴訟人全體所為（最高法院五十二年台上字第一
    九三○號判例意旨參照）。本件上訴人戊○○經原審判決敗訴後，於法定期間內
    提起上訴，共同訴訟人甲○○、己○○、丁○○雖未一併提起上訴，惟本件訴訟
    於實體法律關係上係屬連帶債務，債權人以各連帶債務人為共同被告提起給付之
    訴，僅共同訴訟人一人提出非基於其個人關係之抗辯有理由者，對於其他共同訴
    訟人即有合一確定之必要；且由上訴人戊○○提出之抗辯非僅基於其個人之關係
    （包括貸放程序瑕疵等），其提起上訴之行為就形式上觀之，係為有利益於共同
    訴訟人甲○○、己○○、丁○○之行為，乃以該三人為視同上訴人進行訴訟程序
    ，合先敘明。
二、本件視同上訴人甲○○、己○○、丁○○經合法通知，未於言詞辯論期日到場，
    核無民事訴訟法第三百八十六條所列各款情形，爰依被上訴人之聲請，由其一造
    辯論而為判決。
三、被上訴人於原審起訴主張：視同上訴人甲○○以上訴人戊○○，及另視同上訴人
    己○○、丁○○為連帶保證人，於民國（下同）八十八年八月二日向上訴人借用
    新台幣（下同）一百五十萬元，約定利息按年息百分之十二計算，按月平均攤還
    本息，逾期清償在六個月以內者，按上開利率加付百分之十，超過六個月以上者
    ，按上開利率百分之二十計付違約金，借款期間自八十八年八月二日至九十五年
    八月二日止。詎視同上訴人甲○○對上開借款本息僅繳至九十一年二月二日，履
    經催討，上訴人等均置之不理，尚積欠上訴人本金一百一十萬零六百六十九元、
    利息及違約金迄未清償，為此，爰依消費借貸及連帶保證之法律關係，提起本件
    訴訟，求為判決：上訴人及視同上訴人應連帶給付被上訴人一百一十萬零六百六
    十九元，及自九十一年二月三日起至清償日止，按年息百分之十二計算之利息，
    並自九十一年三月四日起至清償日止，逾期在六個月以內者，按上開利率百分之
    十，超過六個月以上者，按上開利率百分之二十計算之違約金等語。於本院聲明
    ：上訴駁回。
四、上訴人則以：上訴人與視同上訴人己○○於八十八年七月二十一日共同為視同上
    訴人甲○○為保證人時，言明保證金額為六十七萬元，當時有在借據及對保書上
    簽名、蓋章，但視同上訴人丁○○加入為保證人後，放款金額始增加至一百五十
    萬元，然並未告知上訴人，是逾六十七萬元部分之保證金額，自非上訴人應負連
    帶保證責任之範圍等語，資為抗辯。並聲明：（一）原判決判命上訴人連帶給付
    超過六十七萬元部分廢棄。（二）右廢棄部分，被上訴人在第一審之訴駁回。
五、視同上訴人甲○○則以：伊本來就是要申請一百五十萬元消費性貸款，連帶保證
    人都是伊自己找的，連帶保證人當時都知道伊要向銀行借一百五十萬元。另視同
    上訴人己○○、丁○○均未於言詞辯論期日到場，亦未提出書狀作何聲明或陳述
    。
六、本件被上訴人主張視同上訴人甲○○於八十八年八月二日，邀同上訴人及其餘視
    同上訴人己○○、丁○○等三人為連帶保證人，向被上訴人借用一百五十萬元，
    約定利息按年息百分之十二計算，並按月平均攤還本息，惟視同上訴人甲○○對
    上開借款本息僅繳至九十一年二月二日，履經催討，均未獲置理，尚餘本金一百
    一十萬零六百六十九元、利息及違約金迄未清償等情，業據其提出借據、放款客
    戶往來明細、新竹國際商銀消費性貸款申請書、授信戶貸放類資料歸戶查詢報表
    各一份為證，上訴人固不爭執其有在系爭借據及新竹國際商銀消費性貸款申請書
    （以下簡稱申請書）之連帶保證人欄內簽名、蓋章，並填寫個人相關資料（見原
    審卷第四十頁、本院卷第三十二頁），有擔任視同上訴人甲○○之連帶保證人之
    意思，惟認為其連帶保證之金額僅六十七萬元，超過部分應不負連帶保證責任云
    云。經查：
（一）按當事人主張有利於己之事實者，就其事實有舉證之責任，民事訴訟法第二百
      七十七條定有明文。又事實有常態與變態之分，其主張常態事實者無庸負舉證
      責任，反之，主張變態事實者，則須就其所主張之事實負舉證責任。本件上訴
      人主張其為連帶保證時，與被上訴人及視同上訴人甲○○言明保證金額為六十
      七萬元，且當時申請金額欄並未填載云云，然為被上訴人否認。查目前社會向
      金融機關借貸情形普遍，借貸時應事先就借貸之金額、利息等重要事項，互相
      意思表示一致；而保證契約乃當事人約定，一方於他方之債務人不履行債務時
      ，由其代負履行責任之契約，則保證人對於其應負保證責任之範圍，關係其權
      利義務之內容甚鉅，殊無於申請書及借據借貸金額欄尚為空白時，貿然簽名、
      蓋章表示同意為連帶保證人之理，倘上訴人仍主張其簽名、蓋章時借貸金額為
      空白者，上訴人就此有利於己之例外事實，應負舉證之責。
（二）上訴人復主張連帶保證當時言明保證之範圍為六十七萬元，被上訴人未經上訴
      人之同意，即於增加保證人即視同上訴人丁○○後更改貸款金額為一百五十萬
      元，且其僅至被上訴人營業處所一次，同時填寫申請書及借據，被上訴人貸放
      程序有瑕疵，違反誠信原則云云。關於被上訴人提供消費性貸款之申請流程，
      已據被上訴人於本院陳述明確，亦即申請人須填妥申請書，經送請銀行批示核
      貸之金額（即依申請人及所能提供確保債權收回之能力等進行徵信作業，以核
      定借貸之額度），再書立借據並撥款完成貸放手續，申請貸款之金額確實有填
      寫等情，要與一般金融機關借貸實務之作業流程大致相同，尚無具體瑕疵可言
      。再觀之申請書收件日期為八十八年六月十七日、申請金額一百五十萬元，與
      被上訴人內部授信戶貸放類資料歸戶查詢報表上之日期及金額相同，應非如上
      訴人所言係增加第三位保證人後始提高貸款金額；而書立借據之日期為八十八
      年七月二十一日，在上訴人等填寫申請書後，核與前揭被上訴人所陳貸放流程
      相符，亦非上訴人所主張與申請書係同一天所填，上訴人一再主張本件被上訴
      人貸放程序有瑕疵，違反誠實及信用方法云云，復未指出具體瑕疵所在及提供
      相關證據供本院審酌，難信上訴人前揭主張為可採。再參諸視同上訴人（即借
      款人）甲○○於本院陳述：伊本來就是要申請一百五十萬元消費性貸款，連帶
      保證人都是伊自己找的，銀行表示除了伊先生外，還要再找兩位連帶保證人，
      且最好是從事公職的，剛好上訴人在公賣局所以才找上訴人當保證人，當時都
      知道伊要向銀行借一百五十萬元等語（本院卷第三十二、三十三頁），顯見視
      同上訴人甲○○請上訴人擔任本件借款之連帶保證人時，已向上訴人表明借貸
      金額，並得上訴人之同意，上訴人始在申請書、借據之連帶保證人欄簽名、蓋
      章，應屬無疑。
（三）綜上，上訴人對其主張有利於己之事實，迄未能舉證以實其說，尚難憑採，應
      堪認被上訴人主張之事實為真正。
七、按借用人應於約定期間內，返還與所借用物種類、品質、數量相同之物；稱保證
    者，謂當事人約定，一方於他方之債務人不履行債務時，由其代負履行責任之契
    約；又保證債務，除契約另有約定外，包括主債務之利息、違約金、損害賠償及
    其他從屬於主債務之負擔；另連帶債務之債權人，得對債務人中之一人或數人或
    其全體同時或先後請求全部或一部之給付，民法第四百七十八條、第七百三十九
    條、第七百四十條、第二百七十三條第一項分別定有明文。本件視同上訴人即借
    款人甲○○未依約定返還借款，為連帶保證人之上訴人及視同上訴人己○○、丁
    ○○亦未清償前揭債務，從而，被上訴人依據消費借貸及連帶保證之法律關係，
    請求上訴人及視同上訴人連帶給付一百一十萬零六百六十九元，及自九十一年二
    月三日起至清償日止，按年息百分之十二計算之利息，並自九十一年三月四日起
    至清償日止，逾期在六個月以內者，按上開利率百分之十，超過六個月以上者，
    按上開利率百分之二十計算之違約金，為有理由。是原審判命上訴人及視同上訴
    人如數給付，於法並無不合。上訴意旨指摘原判決不當，求予廢棄改判，為無理
    由，應予駁回其上訴。
八、上訴人另聲請訊問承辦人孫國恩以證明當時確僅保證六十七萬元等情，惟查，視
    同上訴人甲○○於本院已明確表明，於央請上訴人為連帶保證人時，即告知借貸
    金額為一百五十萬元，且由上訴人不爭執簽名、蓋章為真正之申請書、借據上所
    載借款金額為一百五十萬觀之，本院認已足判斷上訴人應負連帶保證責任之範圍
    ，因認無再訊問承辦人孫國恩之必要。又本件判決之基礎已臻明確，兩造其餘攻
    擊防禦方法及舉證，核與判決無影響，毋庸一一論列，併此敘明。
九、據上論結，本件上訴為無理由，依民事訴訟法第四百四十九條第一項、第八十五
    條第二項、第四百六十三條、第三百八十五條第一項前段，判決如主文。
中      華      民      國    九十二    年      四      月       一     日
~B1民事第二庭審判長法  官  童有德
~B2                法  官  蔡秉宸
~B3                法  官  翁芳靜
右為正本係照原本作成。
不得上訴。
~B                書記官  陳麗玉
中      華      民      國    九十二    年      四      月      二      日
                                                                        Ｙ


司法院資訊處製作；財團法人民間司法改革基金會備份。
